【裁判字號】    89,上易,2119
【裁判日期】    890810
【裁判案由】    竊盜
【裁判全文】
臺灣高等法院臺中分院刑事判決                  八十九年度上易字第二一一九號
    上  訴  人
    即  被  告  甲○○
    上  訴  人
    即被告法定  乙○○
    代理人
右列上訴人等因被告竊盜案件，不服台灣台中地方法院八十九年度易字第二二三九號
中華民國八十九年八月十日第一審判決（起訴案號：台灣台中地方法院檢察署八十九
年度偵字第八三四七號）提起上訴，本院判決如左：
    主  文
原判決撤銷。
甲○○竊盜，處罰金捌仟元，如易服勞役，以參佰元折算壹日。
    事  實
一、甲○○於民國（下同）八十二年間起患有精神分裂症，有焦慮、緊張、失眠、易
    怒、易分心、胡亂思想、情緒不穩、意念飛躍等症狀，為精神耗弱之人，曾先後
    因竊盜案件，分別於八十三年四月二十日及八十八年一月二十七日，依序經台灣
    台中地方法院及台灣台北地方法院判處有期徒刑四月緩刑二年及拘役三十日確定
    在案（不構成累犯）。惟仍不知悔改，復於八十九年三月十一日下午五時許，在
    台中市○○路與中港路口，因見黃君芳所有並由其子丙○○騎用之車牌號碼ＮＡ
    Ｉ－二一三號重機車停放於該處，且該車電門鎖上鑰匙未取下，竟意圖為自己不
    法之所有，趁機打開該機車電門鎖，竊取上開機車得手後，供己騎用。嗣於同年
    五月十六日下午六時三十分許，當甲○○騎乘上開機車途經台中市○○路○段與
    大墩路時，為警查獲，並扣得上開重型機車一輛及鑰匙一支。
二、案經台中市警察局移送台灣台中地方法院檢察署檢察官偵查起訴。
    理  由
一、右開事實，業據上訴人即被告甲○○（下稱被告）於警訊、偵查、原審及本院審
    理中坦承不諱，核與被害人施竹南於警訊指訴失竊情節相符，且有台中市警察局
    執行盤詰檢查現場紀錄、車輛竊盜車牌失竊資料個別查詢報表、贓物領據各一份
    ，及ＮＡＩ－二一三號重機車之照片乙張在卷可參，本案事證明確，被告犯行堪
    予認定。
二、核被告所為，係犯刑法第三百二十條第一項之普通竊盜罪。被告於八十二年間起
    患有精神分裂症，經台灣台中地方法院於八十五年七月十日以八十四年度禁字第
    八六號裁定宣告禁治產，經本院調閱該卷宗無訛，現今仍有焦慮、緊張、失眠、
    易怒、易分心、胡亂思想、情緒不穩、意念飛躍及躁鬱症等症狀，有光田綜合醫
    院及台中榮民總醫院診斷證明書各一份在卷可稽（見本院卷第二十四頁、二十五
    頁反面），為精神耗弱之人，依刑法第十九條第二項減輕其刑。原審以被告罪證
    明確，依法論罪科刑，固非無見，惟查：原判決未認定被告為精神耗弱之人而未
    依法減輕其刑，尚有未洽。被告及其法定代理人乙○○上訴意旨亦指摘及此，原
    判決既有可議之處，自屬無可維持，應由本院撤銷改判。爰審酌被告因患有精神
    疾病而自制力之薄弱，乃有本件竊盜機車行為，其犯罪後尚能坦承犯行，態度堪
    稱良好，並考量被告之品行、本件犯罪之動機、目的、手段、所生危害等一切情
    狀，量處如主文第二項所示之刑，並諭知罰金易服勞役之折算標準。
據上論斷，應依刑事訴訟法第三百六十九條第一項前段、第三百六十四條、第二百九
十九條第一項前段，刑法第三百二十條第一項、第十九條第二項，罰金罰鍰提高標準
條例第一條、第二條，判決如主文。
本案經檢察官丁○○到庭執行職務。
中      華      民      國    八十九     年      十一     月     十五   日
                                  臺灣高等法院臺中分院刑事第七庭
                                     審判長法  官  林  榮  龍
                                              法  官  黃  日  隆
                                              法  官  江  錫  麟
右正本證明與原本無異。
不得上訴。
                                              書記官  謝  雅  惠
中      華      民      國    八十九     年      十一     月     十六   日
附錄：本案論罪科刑法條全文
刑法第三百二十條
意圖為自己或第三人不法之所有，而竊取他人之動產者，為竊盜罪，處五年以下有期
徒刑、拘役或五百元以下罰金。
意圖為自己或第三人不法利益，而竊佔他人之不動產者，依前項之規定處斷。
前二項之未遂犯罰之。                                                    Ｉ


司法院資訊處製作；財團法人民間司法改革基金會備份。
